臺灣基隆地方法院基隆簡易庭小額民事判決
109年度基小字第3368號
原      告  泰安產物保險股份有限公司台中分公司

法定代理人  林樹鈺  
訴訟代理人  許德鎬  


被      告  曾正男  

上列當事人間侵權行為損害賠償事件，經臺灣臺東地方法院臺東
簡易庭以109年度東小字第236號裁定移送前來，本院於民國110
年2月18日言詞辯論終結，判決如下：
    主  文
被告應給付原告新臺幣參萬陸仟肆佰貳拾參元，及自民國一百零
九年十月三十一日起至清償日止，按年息百分之五計算之利息。
原告其餘之訴駁回。
訴訟費用新臺幣壹仟元由被告負擔新臺幣肆佰肆拾元，餘新臺幣
伍佰陸拾元由原告負擔。
本判決第一項得假執行。
    事實及理由
壹、程序部分：
    本件被告經合法通知，未於言詞辯論期日到場，核無民事訴
    訟法第386 條所列各款情形，爰依原告之聲請，由其一造辯
    論而為判決。
貳、實體部分：
一、原告主張：被告於民國108年7月14日9時45分許，駕駛車號0
    00-0000號營業大貨車行經臺14甲線31.8公里處（松雪樓往
    武嶺方向），不慎撞擊原告承保、訴外人張桂娟所有、林忠
    男駕駛之車牌號碼000-0000號自用小客車（下稱系爭車輛）
    ，造成系爭車輛損害。系爭車輛受損部分經送廠修復，計支
    出維修費用新臺幣（下同）82,672 元（包含工資11,960元
    、烤漆27,682元、零件43,030元）。原告承保系爭車輛保險
    ，依保險契約給付上開維修費用，故依保險法第 53條第1項
    規定取得代位求償權，爰依民法第184條第1項、第191條之2
    規定，提起本件訴訟等語。並聲明：被告應給付原告82,672
     元，及自起訴狀繕本送達翌日起至清償日止，按年息5%計
    算之利息。
二、被告未於言詞辯論期日到場，亦未提出書狀作何聲明或陳述
    。
三、本院之判斷：
(一)按汽車、機車或其他非依軌道行駛之動力車輛，在使用中加
    損害於他人者，駕駛人應賠償因此所生之損害，民法第 191
    條之2 前段定有明文。次按汽車行駛時，駕駛人應注意車前
    狀況及兩車併行之間隔，並隨時採取必要之安全措施，道路
    交通安全規則第94條第3 項亦已明定。查被告於108年7月14
    日9時45分許，駕駛車號000-0000號營業大貨車行經臺14甲
    線31.8公里處（松雪樓往武嶺方向），不慎撞擊原告承保、
    訴外人張桂娟所有、林忠男駕駛之系爭車輛，致系爭車輛損
    害乙情，業據原告提出道路交通事故現場圖、南投縣政府警
    察局道路交通事故當事人登記聯單、車損照片、估價單及發
    票等件為憑（臺灣臺東地方法院臺東簡易庭109年度東小字
    第236號卷，下稱東院卷，頁6至15），且有南投縣政府警察
    局109 年9月16日投仁警交字第1090010682號函附本件交通
    事故相關資料（包括道路交通事故現場圖、道路交通事故調
    查報告表(一)(二)、道路交通事故談話紀錄表、酒精測定紀
    錄表、現場照片、交通事故初步分析研判表）在卷可稽（東
    院卷頁23至35）。又案發當時，天候晴、日間有自然光線、
    路面乾燥無缺陷、無障礙物、視距良好，並無不能注意之情
    事，則被告駕車行經上揭地點，自應與對向車輛保持行車安
    全間隔，詎其竟未注意此節，以致與系爭車輛會車時，其左
    側車身與系爭車輛之左側車身發生碰撞，亦有前開道路交通
    事故調查報告表、道路交通事故談話紀錄表附卷可查。從而
    ，被告因過失不法行為，造成系爭車輛之所有權發生損害，
    兩者間有相當因果關係，被告自應負侵權行為損害賠償責任
    。
(二)按不法毀損他人之物者，被害人得請求賠償其物因毀損所減
    少之價額，民法第196 條定有明文。所謂請求賠償物被毀損
    所減少之價額，得以修復費用為估定標準，但以必要者為限
    ，例如修理材料以新品換舊品，應予折舊（最高法院77年度
    第9次民事庭會議決議參照）。又依行政院106年2月3日台財
    稅字第10604512060 號函所頒之「固定資產耐用年數表」及
    行政院45年7 月31日台（45）財字第4180號令發布之「固定
    資產折舊率表」，車輛之耐用年數為5 年，依定率遞減法計
    算每年折舊率為千分之369，且最後1年之折舊額，加歷年折
    舊累計額，其總和不得超過該資產成本原額之10分之9 ，另
    參酌營利事業所得稅查核準則第95條第6 項規定，固定資產
    提列折舊採用定率遞減法則者，以1 年為計算單位，其使用
    期限未滿1 年者，按實際使用之月數相當於全年之比例計算
    之，不滿1月者，以月計。查系爭車輛出廠日期為105年10月
    ，有原告提出之行車執照在卷可按（東院卷頁11），距車禍
    發生時，計為2年9月，系爭車輛修繕金額為82,672元（其中
    工資11,960元、烤漆27,682元、零件43,030元），則有原告
    提出之維修估價單、電子發票、車損照片在卷可稽（東院卷
    頁10、12至15），且核其維修範圍與其因本件事故遭碰撞之
    受損位置相符，堪認上開修復項目所需之費用，均屬必要修
    復費用無誤。是以，系爭車輛之維修費用，零件部分經扣除
    折舊後為12,391元（詳附表），再加計工資11,960元、烤漆
    27,682元，應認系爭車輛之損害額為52,033元（計算式：12
    391＋11960＋27682）。
(三)按損害之發生或擴大，被害人與有過失者，法院得減輕賠償
    金額，或免除之，民法第217條第1項定有明文。查本件車禍
    事故之發生，被告固未遵守道路交通安全規則第94條第3 項
    規定，有會車時未注意兩車行車安全間隔之過失屬實，惟審
    酌本院製作如附件所示行車紀錄器勘驗筆錄（本院卷頁19）
    ，足徵系爭車輛之駕駛人林忠男與被告會車前，見得被告車
    輛由對向車道緩緩上坡，遂將系爭車輛於錄影時間1分31秒
    時靠右暫停，然其於被告車輛接近之際，卻於錄影時間1分4
    3秒時駕駛系爭車輛偏左前行，復於1分46秒時兩車交會之際
    逕自暫停，此後兩車旋即發生碰撞。顯然系爭車輛之駕駛人
    與被告車輛會車時，亦疏未注意車前狀況、掌握與對向來車
    之間距，是其就本件事故之發生，亦同有過失。是以，本院
    斟酌雙方應注意之法規、現場情形、過失之程度，認應由被
    告負擔70% 之過失責任，其餘30% 之過失責任則由同未注意
    來車間安全間距之系爭車輛駕駛人林忠男負擔。依此計算結
    果，被告按70 %過失比例負擔之賠償責任為36,423元（計算
    式：52,033元×70﹪≒36,423 元，元以下四捨五入）。
(四)末按被保險人因保險人應負保險責任之損失發生，而對於第
    三人有損失賠償請求權者，保險人得於給付賠償金額後，代
    位行使被保險人對於第三人之請求權，但其所請求之數額，
    以不逾賠償金額為限，保險法第53條第1 項規定甚明。又損
    害賠償祇應填補被害人實際損害，保險人代位被害人請求損
    害賠償時，依保險法第53條第1 項規定，如其損害額超過或
    等於保險人已給付之賠償金額，固得就其賠償之範圍，代位
    請求賠償，如其損害額小於保險人已給付之賠償金額，則保
    險人所得代位請求者，應祇以該損害額為限（最高法院65年
    度台上字第2908號判決意旨參照）。本件原告所承保之系爭
    車輛因被告過失不法行為而受損，固已給付82,672 元之保
    險金，有理賠計算書、發票附卷（東院卷頁5、10）可稽，
    然被告應負擔之賠償責任為36,423元，已認定如前，則原告
    依保險法第53條第1項規定，代位請求被告賠償之範圍，即
    應以該金額為限，逾此範圍之部分，其請求即屬無據。
四、綜上所述，原告依民法第 191條之2之規定，請求被告給付3
    6,423元，及自起訴狀繕本送達翌日即109年10月31日（東院
    卷頁44）起至清償日止，按週年利率5%計算之利息，於法有
    據，應予准許，逾此部分之請求，為無理由，應予駁回。
五、本件係依小額程序所為被告部分敗訴之判決，依民事訴訟法
    第436 條之20規定，應依職權宣告假執行，並依同法第 436
    條之19規定，判決時一併確定訴訟費用額。
六、據上論結，本件原告之訴為一部有理由，一部無理由，依民
    事訴訟法第 436條之23、第436條第2項、第385條第1項前段
    、第79條、第436條之19、第436條之20，判決如主文。
中    華    民    國   110    年    3     月    5     日
                  基隆簡易庭法  官  曹庭毓
以上正本係照原本作成。
如不服本判決，應於送達後20日內，向本院提出上訴狀（上訴狀
應表明上訴理由）並繳納上訴審裁判費；如於本判決宣示後送達
前提起上訴者，應於判決送達後20日內補提上訴理由書（須按對
造人數附繕本）。
如委任律師提起上訴者，亦應一併繳納上訴審裁判費。
對於小額程序之第一審判決之上訴，非以其違背法令之理由，不
得為之。且上訴狀內應記載表明（一）原判決所違背之法令及其
具體內容。（二）依訴訟資料可認為原判決有違背法令之具體事
實者。
中    華    民    國   110    年    3     月    5     日
                            書記官 黃婉晴　　　　　　
附表
-----
折舊時間           金額
第1年折舊值        43,030×0.369=15,878
第1年折舊後價值    43,030-15,878=27,152
第2年折舊值        27,152×0.369=10,019
第2年折舊後價值    27,152-10,019=17,133
第3年折舊值        17,133×0.369×(9/12)=4,742
第3年折舊後價值    17,133-4,742=12,391

附件：
檔案名稱：MO15167.avi 攝影角度：錄影畫面係由原告承保之系爭車輛行車紀錄器往正前方拍攝 錄影時間：約02分00秒。           （擷取其中錄影時間01分15秒至02分00秒間事故發生前後之畫面）   錄影時間                             錄影內容 01分15秒至01分25秒 錄影時間01分15秒起，可見系爭車輛正行駛於山區路段，前方係下坡之連續彎道（道路右側為山壁，左側係護欄，該路段為單線雙向道路），系爭車輛行駛途中，約於錄影時間01分21秒至24秒間對向均有來車，同向右側亦有機車行駛。 01分26秒至01分41秒 錄影時間01分31秒時，系爭車輛正在接近前方彎道（下稱系爭彎道），系爭車輛先係減速，復靠右暫停；錄影時間01分41秒時，遠處對向則有一輛橘紅色車頭、滿載貨物之大貨車往上坡駛來（下稱橘色大貨車；其後方尚跟隨一輛綠色廂型車），接近系爭彎道。 01分42秒至02分00秒止 系爭車輛於錄影時間01分43秒重新起步，車頭緩緩偏左並開始下坡過彎，兩車約於01分46秒時在系爭彎道面對交會（系爭車輛再度暫停），01分48秒時橘色大貨車驟而煞停，且有不明物品散落；此後，系爭車輛僅些許偏右，兩車即再未移動，影片於02分00秒終了。